【裁判字號】    92,上易,184
【裁判日期】    920225
【裁判案由】    違反商標法
【裁判全文】
臺灣高等法院刑事判決                            九十二年度上易字第一八四號
    上  訴  人
    即  被  告  丙○○
                乙○○
右上訴人因違反商標法案件，不服臺灣臺北地方法院九十年度易字第六五六號，中華
民國九十一年九月二十三日第一審判決（起訴案號：臺灣臺北地方法院檢察署八十八
年度偵字第一八九七七、二六一三四、二六一三五號），提起上訴，本院判決如左：
    主  文
原判決關於丙○○、乙○○部分撤銷。
丙○○、乙○○無罪。
    理  由
壹、公訴要旨
一、公訴事實
    上訴人即被告丙○○係設於台北市○○○路○段一三七號三度空間電話科技有限
    公司（下稱三度空間公司）負責人，上訴人即被告乙○○則為該店店長，明知如
    附表所示商標，係由美商摩托羅拉公司向經濟部智慧財產局申請註冊取得商標專
    用權，指定使用於行動電話及其配件等商品，現仍於商標專用期間，竟自八十八
    年二月間起，向千需企業有限公司（下稱千需公司）業務經理王鳳先，取得擅自
    使用上開商標之旅行充電器，基於概括之犯意，意圖欺騙他人，明知係於同一商
    品使用他人註冊商標之仿冒商品，而連同行動電話，將仿冒之旅行充電器，連續
    出售與不特定人。嗣於八十八年八月二日下午四時許，在三度空間公司上址，為
    警查獲仿冒之旅行充電器一個。
二、公訴法條：商標法第六十三條。
三、公訴證據：(一)被告丙○○、乙○○坦承持有扣案之仿冒旅行充電器。(二)告訴人美
    商摩托羅拉公司之指訴。(三)證人王鳳先之證詞。(四)扣案之仿冒旅行充電器。(五)如
    附表所示商標之商標註冊證影本。(六)三度空間公司進貨之千需公司負責人姚金財
    因販賣仿冒告訴人註冊商標之商品，經判處罪刑確定。
貳、被告之辯解
一、三度空間公司係向多家批發商連同行動電話、旅行充電器整組進貨，並未單獨進
    貨旅行充電器出售，於有顧客不併同購買旅行充電器時，方予折價新台幣（下同
    ）三、四百元，而留下旅行充電器另行以約五百元之價格出售，被告不知所販賣
    之旅行充電器有仿冒品。
二、被告是有聽過電池有仿冒品，從未聽說旅行充電器也有仿冒品，是被查獲時代理
    商方面才告知如何區分正品、仿冒品。
參、本院之判斷
一、按犯罪事實應依證據認定之，無證據不得推定其犯罪事實，又不能證明被告犯罪
    者，應諭知無罪之判決，刑事訴訟法第一百五十四條、第三百零一條第一項分別
    定有明文。次按犯罪事實之認定，應憑證據，如未能發現相當證據，或證據不足
    以為證明，即不能以推測或擬制之方法，以為裁判之基礎，有最高法院四十年台
    上字第八六號判例可資參照。且認定犯罪事實所憑之證據，雖不以直接證據為限
    ，間接證據亦包括在內，然而無論直接證據或間接證據，其為訴訟上之證明，須
    於通常一般之人均不致有所懷疑，而得確信其為真實之程度者，始得據為有罪之
    認定，倘其證明尚未達到此一程度，而有合理之懷疑存在而無從使事實法院得有
    罪之確信時，即應由法院為諭知被告無罪之判決，此為最高法院七十六年台上字
    第九八六號判例揭示意旨。又按商標法第六十三條係以明知於同一商品或類似商
    品，使用相同或近似於他人註冊商標之圖樣之商品，而販賣、意圖販賣而陳列、
    輸出或輸入，為其犯罪構成要件。是以行為人並非明知所販賣商品為仿冒品，即
    不構成該罪。
二、經查，告訴人固派人於八十八年七月十五日至三度空間公司以五百元購得仿冒之
    旅行充電器一個，及於八十八年八月二日經警持搜索票搜索三度空間公司扣得仿
    冒旅行充電器一個，有統一發票、鑑定書、搜索扣押證明筆錄影本、旅行充電器
    照片在卷可據（見偵字第一八九七七號卷第十四、四六、四七、四八頁）。惟告
    訴代理人於檢察官訊問時即指述：搜索時三度空間公司地下室有四十盒整套貨品
    ，裡面之旅行充電器為真品，一樓貨架上發現三個單獨之旅行充電器，二個為真
    品，一個為仿冒品等語（見偵字第一八九七七號卷第七四頁背面）。而整套貨品
    中既有四十個旅行充電器真品，加上二個單獨之旅行充電器真品，即有四十二個
    旅行充電器真品，而仿冒品僅有一個，堪信三度空間公司內旅行充電器仿冒品數
    量甚少，即難僅以查獲一個仿冒品，及之前告訴人有購買到一個仿冒品，即據以
    推測認定被告丙○○、乙○○明知該二個旅行充電器為仿冒品。
三、次查，證人即參與搜索三度空間公司並出具仿冒品鑑定書之告訴人公司客戶服務
    中心經理甲○○於檢察官訊問時即指稱：真品、仿冒品外觀都一樣，唯一可判斷
    為接頭部分，真品只有二個接點，仿冒品則為一整排，其餘要拆開內部看電線才
    知道材質不同（見偵字第一八九七七號卷第七五頁）；於本院審理時證述：搜索
    時有查到旅行充電器仿冒品，數量很少，好像一、二個，但也有查到真品，並沒
    有查到其他行動電話仿冒零件。代理商出售旅行充電器真品之價格約三、四百元
    。可從充電器插入行動電話接頭地方辨別真偽，真品係四個接點，仿冒品為全部
    接點，一般人不容易辨別，如果批發商未告知零售店家，店家也不容易發現。一
    般旅行充電器真品零售價是六、七百元，三度空間公司就旅行充電器賣五百元，
    是便宜但合理各等語（見本院卷第二九至三二頁）。而被告丙○○、乙○○所辯
    三度空間公司均整組行動電話包含旅行充電器進貨，並未單獨進貨旅行充電器，
    係有客戶於購買行動電話時，不願意同時購買旅行充電器，故折價三、四百元，
    而留下旅行充電器另行以五百元出售等情，就搜索時三度空間公司確實有整組行
    動電話四十組之多，單獨旅行充電器僅有三個，其中真品為二個，仿冒品僅有一
    個情節以觀，應屬可信。則三度空間公司既均整組進貨，進貨數量不少，事實上
    亦不可能就屬於配件之旅行充電器，逐一詳細檢查，辨別真偽。其中所夾雜部分
    數量甚少之仿冒旅行充電器，被告丙○○、乙○○未注意及之，且真品、仿冒品
    又不易分辨，致未能查覺有仿冒品存在，尚非反於事理。又三度空間公司所販賣
    旅行充電器價格為五百元，既價格合理，並非特別低廉，與一般販賣仿冒品以特
    別低價傾銷之情形有異，就此而言，亦難以認定被告丙○○、乙○○明知旅行充
    電器為仿冒品，猶持以出售。
四、又查，證人王鳳先雖於檢察官訊問時證述：三度空間公司有向伊任職之星承企業
    有限公司進貨等語（見偵字第一八九七七號卷第七五、七六頁），惟其同時證述
    係整套一起賣，並未單獨賣旅行充電器等情。既係整組購買，如前所述，被告丙
    ○○、乙○○未注意其中配件是否夾雜有仿冒品，應屬尋常，是以證人王鳳先證
    詞不能證明被告丙○○、乙○○二人明知旅行充電器為仿冒品。至於千需公司負
    責人姚金財犯違反商標法第六十三條之罪，固經台灣台北地方法院以八十九年十
    二月十二日八十九年度北簡字第一五五三號刑事簡易判決判處罪刑確定，有聲請
    簡易判決處刑書、刑事簡易判決書影本在卷可稽（見偵字第一八九七七號卷第一
    一九、一二一、一二二頁），惟姚金財其人販賣仿冒品，並不能據以證明被告丙
    ○○、乙○○明知旅行充電器為仿冒品。
五、綜上所述，被告丙○○、乙○○所辯不知所販賣，或意圖販賣而陳列之旅行充電
    器為仿冒品等情，尚堪採信。公訴人所舉事證，不能使本院形成被告丙○○、乙
    ○○明知旅行充電器為仿冒品之確信。此外，本院復查無其他積極證據足資證明
    被告丙○○、乙○○明知旅行充電器為仿冒品。自不能僅以被告丙○○、乙○○
    二人經營通訊器材店，即據以推測其應有辨別仿冒品能力，並有加以辨別，而明
    知其為仿冒品。既不能證明被告丙○○、乙○○二人犯罪，依首揭說明，即應諭
    知無罪之判決。原判決論處被告丙○○、乙○○罪刑，即有違誤。被告丙○○、
    乙○○上訴意旨執此指摘原判決關於被告丙○○、乙○○部分為不當，提起上訴
    ，為有理由，應由本院就原判決關於被告丙○○、乙○○部分予以撤銷，並諭知
    無罪之判決。
肆、適用之法律
    刑事訴訟法第三百六十九條第一項前段、第三百六十四條、第三百零一條第一項
    。
本案經檢察官吳慎志到庭執行職務。
中      華      民      國      九十二      年    二    月    二十五    日
                              臺灣高等法院刑事第二十庭
                                  審判長法  官  葉  麗  霞
                                        法  官  鄧  振  球
                                        法  官  李  錦  樑
右正本證明與原本無異。
不得上訴。
                                        書記官  郭  台  發
中      華      民      國      九十二      年    二    月    二十七    日


司法院資訊處製作；財團法人民間司法改革基金會備份。
